臺灣高等法院民事判決　　　　　　　　 92年度重上字第602號
上　訴　人　申○○
訴訟代理人　李振燦律師
複 代理 人　陳志誠律師
被 上訴 人　乙○○
　　　　　　ｍ○○
　　　　　　Ｚ○○
　　　　　　ｕ○○
　　　　　　午○○
　　　　　　庚○○
　　　　　　戊○○○
　　　　　　Ｍ○○
　　　　　　ｏ○○
　　　　　　ｒ○○
　　　　　　戌○○
　　　　　　甲○○
　　　　　　Ｅ　○
　　　　　　酉○○
　　　　　　Ｋ○○
　　　　　　Ｃ○○
　　　　　　寅○○
　　　　　　Ｗ○○
　　　　　　ｌ○○
　　　　　　ｆ○○
　　　　　　ｐ○○○
　　　　　　ａ○○
　　　　　　ｃ○○○
　　　　　　天○○
　　　　　　ｔ○○
　　　　　　ｊ○○
上　一　人
訴訟代理人　宙○○
　　　　　　Ｒ○○
　　　　　　宇○○
　　　　　　Ｙ○○
　　　　　　Ｓ○○
　　　　　　Ｔ○○
　　　　　　己○○
　　　　　　Ｘ○○
　　　　　　亥○○
　　　　　　ｗ○○
　　　　　　ｂ○○
　　　　　　ｎ○○
　　　　　　癸○○○
　　　　　　ｅ○○
　　　　　　Ｑ○○
　　　　　　Ａ○○○（賴勝昌之承當訴訟人）
　　　　　　卯○○
　　　　　　子○○
　　　　　　未○○
　　　　　　ｇ○○
　　　　　　ｓ○○
　　　　　　丁○○
　　　　　　地○○
　　　　　　黃○○
　　　　　　丙○○
　　　　　　ｘ○○
　　　　　　辰○○
　　　　　　ｋ○○（張隆春之承當訴訟人）
　　　　　　Ｕ○○
　　　　　　榮拓有限公司
上　一　人
法定代理人　Ｏ○○
　　　　　　Ｄ○○○
　　　　　　ｈ○○
　　　　　　ｑ○○
　　　　　　ｉ○○
　　　　　　玄○○
　　　　　　Ｐ○○
　　　　　　Ｊ○○
　　　　　　巳○○（Ｊ○○之部分承當訴訟人）
　　　　　　ｄ○○
　　　　　　Ｌ○○
　　　　　　辛○○
　　　　　　Ｉ○○
　　　　　　壬○○
　　　　　　Ｎ○○○
　　　　　　Ｖ○○（傅元崑之承受訴訟人）
　　　　　　沈敏蒼
上71人共同
訴訟代理人　吳宏山律師
複代理人　　蔡坤鐘律師
被 上訴 人　宙○○ (何方興之承當訴訟人)
　　　　　　Ｈ○○
　　　　　　Ｂ○○
　　　　　　Ｆ○○
　　　　　　Ｇ○○ (Ｆ○○之部分承當訴訟人)
上4 人共同
訴訟代理人　吳玲華律師
　　　　　　林士祺律師
當事人間請求返還停車位事件，上訴人對於中華民國92年8月29
日臺灣士林地方法院91年度重訴字第319號判決提起上訴，本院
於94年11月8日言詞辯論終結，判決如下：
    主      文
原判決廢棄。
被上訴人應將台北市○○區○○段2小段20238建號（門牌號碼為
台北市士林區○○○路69巷11號地下室）建物，依附表一所載各
自占有使用之車位編號及車位面積 (各該車位編號、形狀、大小
、位置及面積均如原判決後附複丈成果圖所示 )，各自塗去占有
使用停車位之停車格線及車位編號之油漆後，各自返還予上訴人
及其他共有人全體。
本判決第二項於上訴人以新台幣參佰肆拾壹萬肆仟元為被上訴人
供擔保後，得假執行。但被上訴人如於假執行程序實施前，以新
台幣壹仟零貳拾肆萬元為上訴人預供擔保，得免為假執行。
第一、二審訴訟費用由被上訴人負擔。
    事實及理由
壹、程序方面：
一、按訴訟繫屬中為訴訟標的之法律關係，雖移轉於第三人，於
    訴訟無影響；但第三人如經兩造同意，得聲請代當事人承當
    訴訟，民事訴訟法第254條第1項定有明文。查本院審理兩造
    間返還停車位事件中，被上訴人ｋ○○、Ａ○○○、宙○○
    、巳○○、Ｇ○○分別向張隆春、賴勝昌、王允莉 (何方興
    之後手 )、被上訴人Ｊ○○、Ｆ○○買受附表一所示編號85
    、37、11、47、5 號之停車位（Ｊ○○、Ｆ○○僅各自出賣
    一個車位予巳○○、Ｇ○○，故Ｊ○○、Ｆ○○仍為本件被
    上訴人），已辦竣所有權移轉登記，並均具狀聲請代車位原
    所有人承當訴訟（見本院卷(一)第113頁、 本院卷(四)第29頁、
    第69頁），且經兩造同意，於法即無不合，自應准許。
二、次按本件被上訴人Ｖ○○之被繼承人傅元崑於本院審理中之
    民國93年3 月20日死亡，有死亡證明書影本一紙附卷可稽，
    經被上訴人Ｖ○○具狀聲明承受訴訟 (見本院卷(三)第160頁)
    ，核無不合，應予准許。
三、再按訴之變更或追加，非經他造同意，不得為之；但請求之
    基礎事實同一、擴張或減縮應受判決事項之聲明者，不在此
    限，民事訴訟法第446條第1項、第255條第1項第2款、第3款
    定有明文。查上訴人上訴時，其備位聲明原係主張葉慶豐附
    於買賣契約之停車位規劃圖為停車位之分管契約，上訴人以
    葉慶豐繼受人之身分繼受該分管契約，請求非自葉慶豐或其
    後手購買停車位之被上訴人Ｈ○○、Ｆ○○、Ｕ○○、辰○
    ○、宙○○、ｋ○○、丙○○、辛○○、ｄ○○、ｑ○○、
    ｉ○○、玄○○、ｅ○○、Ｋ○○、Ｅ○、ｌ○○、ｒ○○
    、戊○○○、Ｍ○○、戌○○、己○○、Ｘ○○、ｎ○○、
    Ｔ○○、宇○○、Ｒ○○等26人 (下稱被上訴人Ｈ○○等26
    人) 應各依原判決後附複丈成果圖所示之車位返還予上訴人
    。嗣上訴人以其繼受葉慶豐基於分管契約而向上海商業儲蓄
    銀行 (下稱上海商銀) 設定抵押權之特定停車位及應有部分
    ，對於其所繼受特定停車位之如原判決後附複丈成果圖所示
    編號14、14Ａ、78、79、80、81、82、83、84、85、86等11
    個車位有使用權，而於93年4 月30日變更其備位聲明，請求
    實際占有使用上開11個車位之被上訴人辛○○、Ｑ○○、寅
    ○○、Ｂ○○、ｈ○○、Ｔ○○、ｎ○○、Ｐ○○、ｋ○○
    、Ｈ○○等10人返還上開11個停車位 (見本院卷(二)第10頁)
    ；再於93年9 月24日以其實際繼受之特定停車位係如原判決
    後附複丈成果圖所示編號14、14Ａ、72、80、81、82、83、
    84、85、86等10個停車位，變更其備位聲明為請求被上訴人
    辛○○、ｅ○○、Ｂ○○、ｈ○○、Ｔ○○、ｎ○○、Ｐ○
    ○、ｋ○○、Ｈ○○等9人 (下稱被上訴人辛○○等9人) 返
    還上開10個停車位 (見本院卷(二)第124頁)，核其備位聲明關
    於當事人及請求返還之停車位之位置迭有變動，均屬訴之變
    更，上訴人主張僅係更正事實上之陳述，尚無可採。惟上訴
    人歷次變更備位聲明請求之基礎事實同一，且屬擴張或減縮
    應受判決事項之聲明，雖被上訴人表示不同意上訴人所為訴
    之變更，惟揆諸前揭法文規定，仍應准許。
貳、實體方面：
一、上訴人起訴主張：伊於民國87年5 月28日經台灣士林地方法
    院民事執行處拍賣取得訴外人葉慶豐所有坐落台北市○○區
    ○○段2小段232地號土地 (權利範圍10萬分之1769) 暨其上
    20238建號之地下室（門牌號碼為台北市士林區○○○路69
    巷11號地下室，下稱系爭地下室）所有權應有部分10萬分之
    21166 ，被上訴人則為系爭地下室之部分共有人。系爭地下
    室於66年9月1日建築完成時，係「地下層防空避難室兼停車
    場」，當時共有人僅為訴外人新添成建築實業股份有限公司
    (下稱新添成公司)、ｖ○○、丑○○等3人，渠等3人於71年
    間向台北市建築管理處 (下稱建管處) 申請將系爭地下室核
    准變更為「防空避難室兼停車場及辦公室（面積410.92㎡）
    」、「停車位8部位置變更，車位數量（59個 ）不變」 (即
    為「使變1地下室平面圖」)；嗣新添成公司、ｖ○○、丑○
    ○等3人於73年1月31日復經建管處核准將系爭地下室變更為
    「防空避難室兼停車場（停車位變更）及一般零售業（面積
    759.58㎡）」、「停車位10部位置變更，車位數量59個不變
    」 (即為「使變2地下室平面圖」)。因此，「使變2 地下室
    平面圖」為當時全體共有人申請，並經建管處核准，應為真
    正之共有人分管契約。詎被上訴人相繼取得系爭地下室所有
    權應有部分後，逕就系爭地下之一部或全部任意占有使用收
    益，迄今仍依原審卷附「僑資停車場管理委員會汽車管理費
    收繳情形日報表」所示車位編號及原判決後附複丈成果圖所
    示之車位位置而為占有使用，顯係無權占有，伊自得本於所
    有權，依民法第767 條規定提起本件訴訟，先位聲明：請求
    被上訴人應將系爭地下室如原判決後附複丈成果圖所示之停
    車格線塗掉、拔除車位車號牌，及將上開建物騰空 (公共設
    施除外 )，並將其各自占有之建物返還予伊及其他共有人全
    體。又倘若被上訴人抗辯葉慶豐附於買賣契約之停車位規劃
    圖為系爭地下室停車位分管契約之情為可採，伊亦得以葉慶
    豐繼受人之身分繼受葉慶豐因該分管契約而得占有使用之停
    車位，爰提出備位聲明：請求Ｈ○○等26人應各依原判決後
    附複丈成果圖所示之車位返還予上訴人。
二、被上訴人則分別抗辯如下：
  (一)被上訴人宙○○辯稱：系爭地下室原始所有權人ｖ○○、丑
    ○○及新添成公司曾於66年10月13日成立分管契約，約定各
    自分管部分停車位，ｖ○○分得第5、7、9、11、14、62 、
    65號等7個車位，丑○○分得第1、2、3、6、8、12、63、64
    號等8 個車位，其餘即為新添成公司分得之車位。丑○○於
    72年3月4日出售其中2 個分得之停車位予Ｕ○○、章健人，
    並移轉部分持分，嗣新添成公司、ｖ○○、丑○○等3 人於
    73年1 月31日申請將系爭地下室部分建物變更為一般零售業
    時，並未取得當時共有人Ｕ○○、章健人等人同意，顯然於
    法不合，可見系爭地下室之用途始終為停車場，並未變更為
    零售業或攤位。又葉慶豐繼受新添成公司之應有部分後，再
    將車位重新分管，並於78年間各別處分其分管之車位，歷經
    10餘年來均無人異議，可見葉慶豐所繪之停車位規劃圖即為
    默示分管契約。而上訴人向執行處拍賣取得葉慶豐所有系爭
    地下室之應有部分時，即知悉此分管契約之存在，依法應受
    拘束，自不得請求被上訴人返還停車位。何況被上訴人宙○
    ○所有如附表所示編號第11號車位，係間接繼受何方興而來
    (何方興先讓與王允莉，再讓與宙○○)，而何方興係向ｖ○
    ○買受其依66年10月13日分管契約所分得之第11號車位，與
    葉慶豐向新添成公司購買之應有部分毫不相涉，故上訴人本
    於繼受葉慶豐之共有權利而請求被上訴人宙○○返還停車位
    ，顯無理由等語。
  (二)被上訴人Ｈ○○、Ｆ○○、Ｂ○○、Ｇ○○辯稱：系爭地下
    室原為ｖ○○、丑○○及新添成公司等3人共有，渠等3人再
    將其應有部分各自轉讓，而上訴人係經由台灣士林地方法院
    85年度執字第4926號拍賣抵押物強制執行事件，拍定取得葉
    慶豐就系爭地下室為上海商銀設定抵押權之應有部分10萬分
    之21166 ，並非取得特定之停車位。而上海商銀之鑑價報告
    僅記載：「本案係以4個一般車位，7個大車位，計11個車位
    予以鑑價」，並未提及此11個車位究係指哪幾個編號之車位
    ，且該鑑價報告「覆核人員意見」部分係註明：「．．．本
    案為停車位，較無法確定產權位置，處分不易，宜審慎核貸
    」等語，可知上海商銀於核貸時亦未能確定葉慶豐究係以哪
    些特定車位設定抵押權。再者，上訴人所主張葉慶豐設定抵
    押權之編號36、36Ａ、42、43之車位根本不存在，而編號22
    車位實際上是車道，也是不存在車位，均為葉慶豐為了抵押
    貸款而捏造不存在之車位，益徵葉慶豐係以系爭地下室之應
    有部分10萬分之21166 向上海商銀貸款，並非以特定停車位
    設定抵押權。何況Ｂ○○、Ｈ○○早在79年間即向葉慶豐購
    買編號80、86停車位，而葉慶豐於83年10月間始將系爭地下
    室之應有部分10萬分之21166 設定抵押權予上海商銀，斯時
    葉慶豐已喪失對於編號80、86停車位之應有部分及使用權，
    豈能再就該停車位設定抵押權。上訴人既未能證明其究竟拍
    定取得哪幾個特定停車位，則其以備位聲明請求如附表二所
    示被上訴人辛○○等9 人返還其等占有使用之停車位，即屬
    無據。
  (三)其餘被上訴人(即被上訴人ｊ○○等71人)則辯稱：
  1.系爭地下室之原始共有人ｖ○○、丑○○、新添成公司等3
    人於68年間將系爭地下室作為停車場分管使用，其後陸續出
    售各自應有部分予被上訴人、被上訴人前手及上訴人之前手
    葉慶豐，迨葉慶豐於78年間將系爭地下室全部規劃為停車位
    ，製作停車位規劃圖，陸續出售部分應有部分予被上訴人或
    被上訴人前手時，均無人反對；而被上訴人對於系爭地下室
    有合法持分，並按時繳交停車管理費，依劃定之使用範圍停
    車至今約20年有餘，皆相安無事，顯見共有人間就系爭地下
    室之使用、收益，已有分管契約或默示分管契約存在。又上
    訴人於86年間向法院標得葉慶豐設定抵押權予上海商銀之應
    有部分10萬分之21166 時，亦自承知悉系爭地下室有分管契
    約存在，自應受分管契約之拘束，不得請求被上訴人返還停
    車位。事實上本件紛爭係緣於葉慶豐超賣停車位所致，亦即
    葉慶豐將其所有全部停車位出售殆盡，惟保留部分持分（即
    葉慶豐所稱約3成部分 ），再持之向上海商銀貸款，並由上
    訴人拍定取得，以致造成上訴人徒有持分而無停車位之境況
    ，此種不利益自應歸諸上訴人承擔。因此，上訴人所受讓者
    ，為葉慶豐就系爭地下室之應有部分10萬分之21166 ，並非
    特定之停車位。
  2.其次，上訴人主張本於葉慶豐繼受人之身分，繼受其向上海
    商銀設定抵押權之如附表二所示10個特定停車位及應有部分
    ，而以備位聲明請求如附表二所示被上訴人辛○○等9 人返
    還其等占有使用之停車位，亦無理由。因上訴人無法證明該
    10個停車位為葉慶豐所有，遑論上訴人繼受葉慶豐之權利。
    且該10個停車位中，如原判決後附複丈成果圖所示編號14、
    14Ａ、72、81至85等8 個車位係被上訴人辛○○、ｅ○○、
    ｈ○○、Ｔ○○、ｎ○○、Ｐ○○、ｋ○○等7 人合法取得
    並分管占有迄今，從未提供他人設定抵押，上海商銀之抵押
    權對於上開8 個車位自無追及效力。至於編號84至86停車位
    後半部之位置，原堆放雜物，嗣以鐵欄杆圍籬環繞，應為訴
    外人陳丁昆、何速女、曹蔡寶玉、何明訊等4 人 (下稱陳丁
    昆等4人)所購買之攤位，迄今仍未劃為停車位，而其他車位
    之占有使用人，亦未妨礙其使用，自無陳丁昆等4 人「同意
    或不同意他人將地下室作為停車位使用」之問題，仍無礙於
    分管契約之存在等語。
三、原審為上訴人敗訴之判決，上訴人不服，提起上訴，其上訴
    之先位聲明：(一)原判決廢棄。(二)被上訴人等76人應將台北市
    士林區○○段○○段20238建號（門牌號碼為台北市士林區○
    ○○路69巷11號地下室）建物，依附表一所載各自占有使用
    之車位編號及車位面積 (各該車位編號、形狀、大小、位置
    及面積均如原判決後附複丈成果圖所示 )，各自塗去占有使
    用停車位之停車格線及車位編號之油漆後，各自返還予上訴
    人及其他共有人全體。(三)上訴人願供擔保，請准宣告假執行
    。變更之備位聲明為：(一)被上訴人辛○○等9 人應將台北市
    士林區○○段○○段20238建號（門牌號碼為台北市士林區○
    ○○路69巷11號地下室）建物，依附表二所載各自占有使用
    之車位編號及車位面積 (各該車位編號、形狀、大小、位置
    及面積均如原判決附圖所示) 共10個，各自返還予上訴人。
    (二)上訴人願供擔保，請准宣告假執行。被上訴人則於本院就
    先位之訴部分答辯聲明：(一)上訴駁回。(二)如受不利判決，願
    供擔保請准宣告免為假執行。而就變更之備位之訴部分，被
    上訴人辛○○等9 人答辯聲明：(一)變更之備位之訴駁回。(二)
    如受不利判決，願供擔保請准宣告免為假執行。
四、本件經依民事訴訟法第463條準用同法第270條之1第1項第3
    款規定，整理並協議簡化爭點及不爭執點後，兩造同意僅就
    言詞辯論時所陳述之事實及主張之法律關係為論斷。查上訴
    人主張其於87年5 月28日經由法院拍賣程序，拍定取得葉慶
    豐所有坐落台北市○○區○○段2小段232地號土地 (權利範
    圍10萬分之1769)暨系爭地下室所有權應有部分10萬分之211
    66，而被上訴人為系爭地下室之部分共有人，目前占有系爭
    地下室作為停車使用；又系爭地下室之原始所有權人為ｖ○
    ○、丑○○、新添成公司等3人，應有部分依序為1萬分之11
    67、1萬分之1333、1萬分之7500，嗣該3 人將其等應有部分
    各自轉讓等情，業據上訴人提出建物登記謄本附卷可稽，並
    為被上訴人所不爭執，堪信上訴人此部分之主張為真正；惟
    上訴人主張被上訴人無權占用系爭地下室停車位，應予返還
    之情，則為被上訴人所否認，並以前開情詞置辯。是本院應
    予審酌之爭點厥為：(一)系爭地下室是否有分管契約存在？該
    分管契約是否有拘束受讓人之效力？(二)上訴人得否以葉慶豐
    繼受人之身分，本於繼受葉慶豐向上海商銀設定抵押之特定
    停車位及應有部分之權利，而請求被上訴人辛○○等9 人返
    還如附表二所示之10個停車位？茲析述如下：
  (一)系爭地下室是否有分管契約存在？該分管契約是否有拘束受
    讓人之效力：
    按所謂分管契約，係指共有人間約定各自分別占有共有物之
    特定部分而為管理之契約。又按「以無權占有為原因，請求
    返還所有物之訴，苟被告對於原告就其物有所有權之事實，
    已無爭執，而僅以非無權占有為抗辯者，被告應就其抗辯有
    如何權源占有之事實證明之。如不能證明，應認原告之請求
    為正當」（最高法院72年台上字第2516號裁判要旨參照）。
    本件被上訴人對於上訴人同為系爭地下室共有人，且上訴人
    目前在該地下室無停車位使用之事實並不爭執，僅抗辯：伊
    等係基於分管契約或默示分管契約，而占有系爭地下室作為
    停車位使用等語，則依上開最高法院裁判意旨，被上訴人自
    應就其主張分管契約或默示分管契約存在之有利於己事實負
    舉證責任。經查：
  1.被上訴人主張：上訴人經由臺灣士林地方法院85年度執字第
    4926號強制執行程序而取得葉慶豐就系爭地下室應有部分10
    萬分之21166 時，曾具狀向執行法院聲明異議，其聲明異議
    狀載明：「系爭地下室各停車位所有權人有默示分管契約，
    應受拘束」等語，顯係自認有分管契約存在，上訴人自應受
    該分管契約之拘束等語。惟按當事人之一造，在別一訴訟事
    件所為不利於己之陳述，縱使與他造主張之事實相符，亦僅
    可為法院依自由心證認定事實之資料，究未可與民事訴訟法
    第279 條所稱之自認同視（最高法院28年上字第2171號判例
    要旨參照）。查葉慶豐前以其所有坐落台北市○○區○○段
    2小段232地號土地 (權利範圍：應有部分10萬分之1769) 暨
    其上系爭地下室應有部分10萬分之21166 ，為其債權人上海
    商銀設定抵押權擔保，嗣因抵押債務逾期未償，經上海商銀
    聲請拍賣抵押物，由上訴人於86年6月18日以總價1789萬900
    0 元拍定，惟因訴外人潘郭碧艷以其為系爭地下室共有人之
    身分主張優先承買，上訴人乃具狀向執行法院聲明異議，陳
    稱：「系爭地下室各停車位所有權人有默示分管契約，應受
    拘束：．．．各停車位所有權人依默示分管契約，管理使用
    特定編號之停車位，．．．地下室各建物區分所有權人並無
    主張土地法第34條之1 可行使優先購買權規定之適用。」等
    語，迨具狀聲請點交時，復陳稱：系爭地下室原本有分管協
    議，共計85個停車位，每位共有人都有固定編號之車位各自
    使用管理等語，固有聲明異議狀及聲請狀在卷可按 (影本見
    原審卷(一)第72頁至79頁 )，並經本院依職權調閱臺灣士林地
    方法院85年度執字第4926號卷宗核閱屬實；然上訴人上開關
    於系爭地下室各停車位所有權人有分管協議或默示分管契約
    之陳述，並非於本件訴訟準備書狀內或言詞辯論時或在受命
    法官、受託法官前為之，核與民事訴訟法第279 條所稱無庸
    舉證之自認情形有間，被上訴人自不能因此解免其等主張分
    管契約存在之舉證責任，至為灼明。
  2.又查，被上訴人ｊ○○等71人及宙○○主張：系爭地下室原
    始共有人ｖ○○、丑○○及新添成公司曾於66年間成立分管
    契約，將系爭地下室作為停車場使用，約定各自分管部分停
    車位，ｖ○○分得第5、7、9、11、14、62、65號等7個車位
    ，丑○○分得第1、2、3、6、8、12、63、64號等8個車位，
    其餘即為新添成公司分得之車位，嗣各自出售部分應有部分
    予被上訴人、被上訴人之前手及上訴人之前手葉慶豐，迨葉
    慶豐於78年間將系爭地下室全部規劃為停車位使用，製作停
    車位規劃圖，而被上訴人依葉慶豐劃定之範圍使用停車，並
    按時繳交停車管理費，至今10餘年，均無人異議，顯見共有
    人間就系爭地下室之使用、收益，係依照葉慶豐所繪製之停
    車位規劃圖來分管，已有分管契約存在等語，並提出台灣台
    北地方法院士林分院檢察署77年度偵字第629 號毀損案件之
    起訴書為證 (見本院卷(四)第92頁至97頁 )。惟上訴人辯稱：
    葉慶豐所製作之停車位規劃圖未經全體共有人同意，並非分
    管契約等語。經查：
    (1)上開77年度偵字第629 號毀損案件起訴書固記載：系爭地
      下室原劃有60個停車位，因地主ｖ○○之妻羅楊錦惠、丑
      ○○與建商新添成公司蔡明成就車位分配問題發生糾紛，
      乃於66年10月13日在本院民事庭成立和解，由羅楊錦惠分
      得第5、7、9、11、14、62、65號等7個車位，丑○○分得
      第1、2、3、6、8、12、63、64號等8個車位，其餘45個車
      位歸新添成公司分得等語；惟上開60個停車位之具體位置
      不明，且葉慶豐繪製停車位規劃圖之停車位高達93個 (見
      原審卷(一)第150頁)，嗣經原審履勘現場，並囑託台北市士
      林地政事務所派員測量結果，系爭地下室目前所劃之停車
      位亦有83個，有土地複丈成果圖 (即原判決後附複丈成果
      圖)及勘驗筆錄在卷足稽 (見原審卷(一)第195頁至196頁)。
      而丑○○等3 人如何將各自應有部分轉讓兩造之前手，使
      停車位由原先之60個變成葉慶豐所規劃之93個，究屬不明
      ，因此，縱認ｖ○○之妻羅楊錦惠、丑○○與建商新添成
      公司蔡明成於66年間就上開60個停車位之分配係當時共有
      人間分管契約之情屬實，亦不能推認被上訴人依葉慶豐繪
      製停車位規劃圖或原判決後附複丈成果圖所示目前占用停
      車位狀態，即為經全體共有人同意之分管契約。
    (2)系爭地下室於66年間建築完成時，其用途原為「地下層防
      空避難室兼停車場」，嗣經起造人ｖ○○、丑○○及新添
      成公司等3 人於71年間申請變更為「防空避難室兼停車場
      及辦公室」時，其停車位有8部位置變更，惟車位數量（
      59個 ）不變；其後ｖ○○、丑○○及新添成公司等3人再
      於73年1 月31日經建管處核准將系爭地下室變更為「防空
      避難室兼停車場（停車位變更）及一般零售業」時，其停
      車位有10部位置變更，然車位數量仍維持59個不變等情，
      經本院向台北市政府工務局調取系爭地下室使用執照全卷
      核閱無訛，並有「使變1地下室平面圖」及「使變2地下室
      平面圖」影本在卷可佐 (見本院卷(二)第24頁、第32頁 )。
      將上開二份地下室使用執照變更平面圖與原判決附圖對照
      觀之，可知「使變1地下室平面圖 」係將原判決附圖所示
      編號77至86之停車位範圍變更為辦公室使用，而「使變2
      地下室平面圖」除原來辦公室之範圍外，更擴大將原判決
      附圖編號66至75之停車位範圍變更用途為一般零售業 (即
      攤位 )。而攤位之買受人即系爭地下室部分共有人陳丁昆
      、何速女於原審證稱：「當初買地下室時，原本供市場使
      用，有劃一格攤位給我們使用，但我們並沒有使用，因為
      他們後來變更為停車位也沒告知我」、「我們現在沒有占
      用停車位」、「我們未曾同意他人使用我的停車位」等語
      （見原審卷(一)第51頁、第97頁）；共有人曹蔡寶玉亦證稱
      ：「當初我們是買受市場攤位，我的情形和何速女、陳丁
      昆一樣，我沒有占用停車位，也沒有同意他人使用」、「
      我買時，約在民國70年左右，當時規劃為市場攤位，我也
      在市場賣東西賣了3 年，而證人葉慶豐說他把系爭停車位
      整理並規劃為停車位，但我們均不知情，且我們現在根本
      沒辦法進入地下室」等語（見原審卷(一)第97頁至98頁、原
      審卷(二)第85頁），足見系爭地下室將包含攤位之範圍全部
      劃作停車位使用，顯然未經全體共有人同意，自難認有何
      成立分管契約之情事。
    (3)參以證人葉慶豐於原審審理時證稱：「我向前手全部買下
      來後，我全部規劃為停車位，一個一個位子出賣給買受人
      」、「（問：你在規劃停車位時，有無問過其他人可否讓
      你規劃停車位？）沒有，因為東西是我的，我根本不需要
      去問別人，而且當時我大約花了半個月左右來整理地下室
      」、「我買的時候，該地下室尚未劃分停車位，是我將之
      整理再規劃為停車位後將之出售，而我買之前，該地下室
      是規劃私人市場，當時有很多攤位」等語 (見原審卷(二)第
      83頁至84頁、第59頁 )，可見上訴人抗辯葉慶豐所繪製的
      停車位規劃圖係出於葉慶豐自己之意思，未經其他共有人
      全體同意等語，洵屬可信。雖葉慶豐復陳稱：系爭地下室
      係伊於78年9 月間向新添成公司購買，當時係將整個地下
      室的持分全部買下來云云 (見原審卷(二)第59頁 )；惟查系
      爭地下室之共有人ｖ○○、Ｕ○○、辰○○、陳丁昆、陳
      吳蝴蝶、何明訓、張隆春、陳金隆、曹蔡寶玉、丙○○等
      10人買受系爭地下室應有部分之時間均早於葉慶豐，且迄
      上訴人提起本件訴訟止，均未曾變動過，此有該10人建物
      登記謄本在卷可按 (見原審調解卷第17頁至19頁 )，足證
      葉慶豐當時向新添成公司所購買之應有部分並非系爭地下
      室全部之應有部分，係葉慶豐主觀上認為其已購買系爭地
      下室全部應有部分，未經全體共有人同意而繪製停車位規
      劃圖，將系爭地下室全部規劃為停車位使用，至為灼明。
      則葉慶豐所繪製之停車位規劃圖自不能認係全體共有人所
      成立之分管契約，要無庸疑。
    (4)再者，被上訴人Ｈ○○、Ｆ○○、Ｂ○○、Ｇ○○否認葉
      慶豐所繪製之停車位規劃圖即為分管契約，主張：葉慶豐
      所繪製之停車位規劃圖關於ｖ○○、丑○○分管的位置是
      不正確的，目前系爭地下室之分管狀態應以原審所繪製之
      複丈成果圖為準等語。上訴人則辯稱：葉慶豐繪製之停車
      位規劃圖與ｖ○○附於被上訴人Ｆ○○買賣契約書之停車
      位置圖，甚至原審複丈成果圖之車位數量、相關位置、形
      狀、面積均不相同，顯見根本無分管契約存在等語。查原
      判決後附複丈成果圖編號80之停車位，係被上訴人Ｂ○○
      於79年2 月16日向葉慶豐所購買，而同附圖編號62之停車
      位係另被上訴人Ｆ○○於80年10月23日向ｖ○○所購買，
      此有上開二車位之不動產買賣契約書暨所附停車位置圖在
      卷可佐 (見原審卷(一)第147頁至150頁、本院卷(三) 第221頁
      至222-1頁)。對照被上訴人Ｂ○○買賣契約書所附葉慶豐
      繪製之停車位規劃圖與被上訴人Ｆ○○買賣契約書所附ｖ
      ○○製作之停車位置圖觀之，該二圖面之車位數量、相關
      位置、形狀均不相同，可見向ｖ○○購買車位之人係與ｖ
      ○○約定以其製作之停車位置圖來使用特定停車位，並非
      以葉慶豐所繪製之停車位規劃圖為依據；且Ｆ○○向ｖ○
      ○購買編號62停車位之時間亦較葉慶豐以其所繪製停車位
      規劃圖出賣編號80停車位予Ｂ○○為晚，益徵葉慶豐所繪
      製之停車位規劃圖並非全體共有人同意之分管契約。此外
      ，被上訴人對其主張系爭地下室有分管契約存在之情，並
      未提出其他證據以實其說，自難憑採。是上訴人抗辯系爭
      地下室無分管契約存在等語，應堪採信。
  3.再查，被上訴人復舉最高法院83年台上字第1377號裁判要旨
    為據，主張葉慶豐所繪製之停車位規劃圖，與依系爭地下室
    目前停車現狀而製作之原判決後附複丈成果圖尚稱相符，被
    上訴人依葉慶豐劃定之範圍使用停車至今10餘年，均無人異
    議，顯見共有人間就系爭地下室之使用、收益，已依葉慶豐
    所繪製之停車位規劃圖成立默示分管契約等語。上訴人則辯
    稱：單純沈默，並非默示同意使用，不生任何法律效果，自
    不能以葉慶豐繪製停車位規劃圖時無人反對，事後亦無人異
    議，遽認共有人對系爭地下室之使用狀態有默示分管契約存
    在等語。經查：
    (1)按所謂默示之意思表示，係指依表意人之舉動或其他情事
      ，足以間接推知其效果意思者而言，若單純之沉默，則除
      有特別情事，依社會觀念可認為一定意思表示者外，不得
      謂為默示之意思表示（最高法院29年上字第762 號判例要
      旨參照 )。查系爭地下室共有人陳丁昆、何速女、曹蔡寶
      玉均陳稱不知系爭地下室已作為停車位使用，已如前述，
      可知渠等三人就該地下室目前停車狀態根本無從異議；且
      目前系爭地下室共有人除上訴人外，尚有ｖ○○、陳丁昆
      、何明訓、陳金隆、曹蔡寶玉等5 人未占有使用任何停車
      位，核與被上訴人所舉最高法院83年台上字第1377號裁判
      要旨所指「共有人對各自占有管領之部分互相容忍，歷有
      年所，即非不得認有默示分管契約存在」之情形有間，被
      上訴人比附援引，自無從據為其有利之認定。
    (2)原審依系爭地下室目前停車現狀而製作之原判決後附複丈
      成果圖與葉慶豐所繪製之停車位規劃圖，雖大致相符，惟
      部分停車位之位置、編號仍有不同，被上訴人ｊ○○等71
      人即多次質疑Ｆ○○所購買編號62號車位並非如原判決後
      附複丈成果圖所示之三角形面積，而係如其與ｖ○○不動
      產買賣契約書後附停車位置圖所示之長方形面積，甚至懷
      疑上開編號62車位曾被移至編號61及63Ａ的中間，嗣變為
      編號63Ｂ而出售他人，此有本院94年9 月22日準備程序筆
      錄在卷可參 (見本院卷(四)第24頁至27頁 )，自難謂共有人
      間對於系爭地下室目前之如原判決後附複丈成果圖所示之
      停車位置情形均無爭執。何況單純之沉默，並非即得認為
      默示同意使用之意思表示，被上訴人既未能舉出目前未占
      有使用停車位之共有人陳丁昆、何明訓、陳金隆及曹蔡寶
      玉等人有何舉動或其他情事，足以間接推知其等同意被上
      訴人依目前停車狀態使用系爭地下室之意思，自不能以系
      爭地下室目前之停車位使用情形，遽認全體共有人對系爭
      地下室之使用狀態有默示分管契約存在。
  4.末按「未經共有人協議分管之共有物，共有人對共有物之特
    定部分占用收益，須徵得他共有人全體之同意。如未經他共
    有人同意而就共有物之全部或一部任意占用收益，他共有人
    得本於所有權請求除去其妨害或請求向全體共有人返還占用
    部分」（最高法院74年度第2次民事庭會議決定事項參照 ）
    。經查：
    (1)系爭地下室目前劃有83個停車位，由被上訴人占有作為停
      車使用之情，為被上訴人所不爭執；雖被上訴人ｊ○○等
      71人及被上訴人宙○○抗辯原判決後附複丈成果圖之位置
      、面積不正確云云。惟查原審於91年8 月29日會同台北市
      士林地政事務所人員陳光履勘現場並測量時，有兩造訴
      訟代理人陳志誠律師與方錦源律師、被上訴人Ｆ○○及共
      有人陳丁昆、陳金隆、何速女、曹蔡寶玉、何明訓等人到
      場，此有勘驗筆錄在卷可按 (見原審卷(一)第195頁至196頁
      ) ，且證人陳光亦到庭結證稱：複丈成果圖都是在現場
      逐一依照地上白色漆線量每個停車位的長、寬，再計算面
      積，並無地上沒有漆線而依兩造當事人指示繪製停車位之
      情形等語 (見本院卷(三)第208頁)，自難認原判決後附複丈
      成果圖之位置、面積有何不正確之情事。堪認被上訴人係
      各自占有使用如附表一所示編號之車位、面積 (各該車位
      編號、形狀、大小、位置及面積均如原判決後附複丈成果
      圖所示)。
    (2)被上訴人既未能證明系爭地下室有何分管契約或默示分管
      契約存在之情事，則渠等未經上訴人及其他共有人同意各
      自占有如原判決後附複丈成果圖所示之停車位使用，即屬
      無權占有。上訴人本於所有權，請求被上訴人各自塗去占
      有使用之停車格線及車位編號之油漆後，各自返還予上訴
      人及其他全體共有人，即屬有據。
  (二)系爭地下室並無分管契約或默示分管契約存在，上訴人先位
    之訴為有理由之情，已如前述，則上訴人以分管契約存在為
    前提，而主張以葉慶豐繼受人之身分，本於繼受葉慶豐向上
    海商銀設定抵押之特定停車位及應有部分之權利，備位聲明
    請求被上訴人辛○○等9 人返還如附表二所示之10個停車位
    部分，自無庸再予審究。
五、綜上所述，被上訴人以上訴人無權占有使用系爭地下室，侵
    害其他共有人之所有權人為由，依民法第767 條規定，先位
    聲明請求判命被上訴人應將台北市○○區○○段2小段20238
    （門牌號碼為台北市士林區○○○路69巷11號地下室）建物
    ，依附表一所載各自占有使用之車位編號及車位面積 (各該
    車位編號、形狀、大小、位置及面積均如原判決附圖所示)
    ，各自塗去占有使用停車位之停車格線及車位編號之油漆後
    ，各自返還予上訴人及其他共有人全體，為有理由，應予准
    許。原審就此部分為上訴人敗訴判決，並駁回其假執行之聲
    請，即有未洽；上訴意旨指摘原判決此部分不當，求予廢棄
    改判，為有理由，應由本院將原判決此部分廢棄，改判如主
    文第2 項所示，並依兩造聲請，分別酌定相當擔保金額而為
    准、免假執行之宣告。
六、本件為判決基礎之事證已臻明確，本院經逐一審酌兩造歷審
    所提其餘攻擊、防禦方法，均與前開論斷結果無礙，爰不再
    一一論述，併此敘明。
七、據上論結，本件上訴為有理由，依民事訴訟法第450 條、第
    78條、第463條、第390條第2項、第392條，判決如主文。
中　　華　　民　　國　　94　　年　　11　　月　　22　　日
                  民事第十一庭  審判長法　官  阮富枝
　　　　　　　　　　　      　　　　　法　官  陳財旺
　　　　　　　　　　　      　　　　　法　官  吳麗惠
正本係照原本作成。
被上訴人不服本判決，應於收受送達後20日內向本院提出上訴書
狀，其未表明上訴理由者，應於提出上訴後20日內向本院補提理
由書狀（均須按他造當事人之人數附繕本）上訴時應提出委任律
師或具有律師資格之人之委任狀；委任有律師資格者，另應附具
律師資格證書及釋明委任人與受任人有民事訴訟法第466條之一
第一項但書或第二項（詳附註）所定關係之釋明文書影本。
中　　華　　民　　國　　94　　年　　11　　月　　23　　日
　　　　　　　　　　　　　　　　　　　書記官  陶美玲
附註：
民事訴訟法第四百六十六條之一（第一項、第二項）：
對於第二審判決上訴，上訴人應委任律師為訴訟代理人。但上訴
人或其他法定代理人具有律師資格者，不在此限。
上訴人之配偶、三親等內之血親、二親等內之姻親，或上訴人為
法人、中央或地方機關時，其所屬專任人員具有律師資格並經法
院認為適當者，亦得為第三審訴訟代理人。
